【裁判字號】    98,訴,3303
【裁判日期】    981022
【裁判案由】    毒品危害防制條例
【裁判全文】
臺灣板橋地方法院刑事判決              98年度訴字第3303號
公  訴  人  臺灣板橋地方法院檢察署檢察官
被      告  甲○○
                      號
                    （現於臺灣桃園女子監獄執行中）
上列被告因違反毒品危害防制條例案件，經檢察官提起公訴（98
年度毒偵字第4859號），被告於準備程序中就被訴事實為有罪之
陳述，經告知簡式審判程序之旨，並聽取當事人之意見後，本院
合議庭裁定由受命法官獨任進行簡式審判程序，判決如下：
    主  文
甲○○施用第一級毒品，累犯，處有期徒刑捌月，扣案之注射針
筒貳支均沒收；又施用第二級毒品，累犯，處有期徒刑伍月。應
執行有期徒刑拾壹月，扣案之注射針筒貳支均沒收。
    事  實
一、甲○○前於民國92年間因施用毒品案件，經本院以92年度毒
    聲字第2545號裁定送觀察、勒戒後，認無繼續施用毒品之傾
    向，於92年9 月5 日執行完畢釋放出所，並經臺灣板橋地方
    法院檢察署檢察官以92年度毒偵字第298 號、第741 號、第
    863 號及第2685號為不起訴處分確定。復於94年間因施用第
    二級毒品案件，經本院於95年1 月16日以94年度訴字第2233
    號判處有期徒刑3 月確定；再因施用第一級毒品案件，經臺
    灣臺北地方法院於95年1 月6 日以94年度訴字第1322號判處
    有期徒刑7 月確定，上開2 罪經臺灣臺北地方法院以95年度
    聲字第1061號定應執行有期徒刑8 月確定。另於95年間因施
    用第一、二級毒品案件，經本院於95年5 月25日以95年度訴
    字第874 號分別判處有期徒刑8 月、4 月，應執行有期徒刑
    10月確定，與前揭有期徒刑8 月接續執行，而於96年7 月11
    日縮刑期滿執行完畢。詎猶不知悔改，復基於施用第一級毒
    品海洛因之犯意，於98年7 月3 日13時許，在其位於臺北縣
    板橋市○○路○ 段130 巷25弄1 之2 號住處內，以將海洛因
    加水稀釋後，再以針筒注射手臂血管之方式，施用第一級毒
    品海洛因1 次；另基於施用第二級毒品甲基安非他命之犯意
    ，於98年7 月4 日14時30分許為警採尿前回溯96小時內之某
    時（不含為警查獲至採尿期間），在不詳地點，以不詳方式
    ，施用第二級毒品甲基安非他命1 次。嗣於同年月4 日12時
    10分許，因另案經警方通知至臺北縣政府警察局海山分局埔
    墘派出所說明時，為警在甲○○身上扣得其所有，供施用海
    洛因所用之注射針筒2 支，經採尿送驗後，呈鴉片類及安非
    他命類陽性反應，而悉上情。
二、案經臺北縣政府警察局海山分局報告臺灣板橋地方法院檢察
    署檢察官偵查起訴。
    理  由
一、本件被告甲○○所犯為死刑、無期徒刑、最輕本刑為3 年以
    上有期徒刑以外之罪，且非高等法院管轄第一審之案件，於
    本院準備程序進行中，被告就被訴事實為有罪之陳述，經告
    知被告簡式審判程序之旨，並聽取公訴人及被告之意見後，
    本院合議庭裁定由受命法官獨任進行簡式審判程序，合先敘
    明。
二、上揭犯罪事實，業據被告於警詢、偵查及本院審理中坦承不
    諱，並有注射針筒2 支扣案可佐，且被告在警局經其同意採
    尿送驗之結果，確呈第一級毒品海洛因之代謝物嗎啡及第二
    級毒品甲基安非他命之代謝物甲基安非他命陽性反應等情，
    有臺北縣政府警察局海山分局偵辦案件採驗尿液委驗單、毒
    品案件尿液檢體編號及姓名對照表、臺灣檢驗科技股份有限
    公司98年7 月23日出具之濫用藥物檢驗報告（報告編號：UL
    /2009/70407 號）各1 紙在卷可稽，此外，復有臺北縣政府
    警察局海山分局搜索扣押筆錄、扣押物品目錄表各1 份及扣
    案物品照片1 張存卷可參，足見被告自白核與事實相符。
三、按毒品危害防制條例於92年7 月9 日修正公布，自93年1 月
    9 日施行，其中第20條、第23條將施用毒品之刑事處遇程序
    ，區分為「初犯」及「5 年內再犯」、「5 年後再犯」。依
    其立法理由之說明：「初犯」，經觀察、勒戒或強制戒治後
    ，應為不起訴處分或不付審理之裁定；經觀察、勒戒或強制
    戒治執行完畢釋放後，「5 年內再犯」者，因其再犯率甚高
    ，原實施之觀察、勒戒及強制戒治既已無法收其實效，爰依
    法追訴或裁定交付審理。至於經觀察、勒戒或強制戒治執行
    完畢釋放後，「5 年後再犯」者，前所實施之觀察、勒戒或
    強制戒治已足以遮斷其施用毒品之毒癮，為期自新及協助其
    斷除毒癮，仍適用「初犯」規定，先經觀察、勒戒或強制戒
    治之程序。從而依修正後之規定，僅限於「初犯」及「5 年
    後再犯」2 種情形，始應先經觀察、勒戒或強制戒治程序。
    倘被告於5 年內已再犯，經依法追訴處罰，縱其第3 次（或
    第3 次以上）再度施用毒品之時間，在初犯經觀察、勒戒或
    強制戒治執行完畢釋放5 年以後，已不合於「5 年後再犯」
    之規定，且因已於「5 年內再犯」，顯見其再犯率甚高，原
    實施觀察、勒戒或強制戒治，已無法收其實效，即應依該條
    例第10條處罰（最高法院95年5 月9 日95年度第7 次及97年
    9 月9 日97年度第5 次刑事庭會議決議參照）。查本件被告
    前於92年間因施用毒品案件，經本院以92年度毒聲字第2545
    號裁定送觀察、勒戒後，認無繼續施用毒品之傾向，於92年
    9 月5 日執行完畢釋放出所，並經臺灣板橋地方法院檢察署
    檢察官以92年度毒偵字第298 號、第741 號、第863 號及第
    2685號為不起訴處分確定。復於94年間因施用第二級毒品案
    件，經本院於95年1 月16日以94年度訴字第2233號判處有期
    徒刑3 月確定；再因施用第一級毒品案件，經臺灣臺北地方
    法院於95年1 月6 日以94年度訴字第1322號判處有期徒刑7
    月確定，上開2 罪經臺灣臺北地方法院以95年度聲字第1061
    號定應執行有期徒刑8 月確定等情，有臺灣高等法院被告前
    案紀錄表及臺灣板橋地方法院檢察署刑案資料查註紀錄表各
    1 份在卷足憑。則被告本件施用第一、二級毒品之時間，雖
    均距離前揭觀察、勒戒執行完畢已逾5 年，惟其前既已於5
    年內再犯施用毒品案件，參諸前揭說明，被告本件施用毒品
    之行為，即不合於「5 年後再犯」之規定，自應依毒品危害
    防制條例第10條規定追訴處罰。從而，本案事證明確，被告
    上開施用第一、二級毒品之犯行洵堪認定，應依法論科。
四、查海洛因及甲基安非他命分別為毒品危害防制條例第2 條第
    2 項第1 款、第2 款所規定之第一、二級毒品。核被告所為
    ，係犯毒品危害防制條例第10條第1 項施用第一級毒品罪及
    同條第2 項施用第二級毒品罪。其於施用前、後持有海洛因
    及甲基安非他命之低度行為，為其施用之高度行為所吸收，
    不另論罪。又被告所犯上開2 罪間，犯意各別，行為互殊，
    應予分論併罰。另被告曾受前揭犯罪事實欄所載之犯罪科刑
    及有期徒刑執行情形，有前揭臺灣高等法院被告前案紀錄表
    1 份在卷可參，其於受有期徒刑之執行完畢後，5 年以內故
    意再犯本件有期徒刑以上之2 罪，均為累犯，各應依刑法第
    47條第1 項之規定加重其刑。爰審酌被告前曾因施用毒品案
    件經觀察、勒戒之程序，並經法院多次判刑在案，竟猶不知
    悔改，復再犯本件施用毒品罪，顯然無視毒品對於其自身健
    康之戕害及對於社會安全與公共秩序之潛在危害；惟念及施
    用毒品固戕害個人健康至鉅，然就他人權益之侵害仍屬有限
    ，兼衡其犯罪動機、目的、手段，且犯後坦承犯行，態度尚
    佳等一切情狀，分別量處如主文所示之刑，並定其應執行之
    刑。扣案之注射針筒2 支，均為被告所有供施用第一級毒品
    海洛因所用之物，業據被告供承在卷，爰依刑法第38條第1
    項第2 款之規定宣告沒收。
據上論斷，應依刑事訴訟法第273 條之1 第1 項、第299 條第1
項前段，毒品危害防制條例第10條第1 項、第2 項，刑法第11條
前段、第47條第1 項、第51條第5 款、第38條第1 項第2 款，判
決如主文。
本案經檢察官黃怡華到庭執行職務。
中    華    民    國    98    年    10    月    22    日
                  刑事第十五庭  法  官  廖欣儀
以上正本證明與原本無異。
如不服本判決應於收受判決後10日內向本院提出上訴書狀，並應
敘述具體理由。其未敘述上訴理由者，應於上訴期間屆滿後20日
內向本院補提理由書（均須按他造當事人之人數附繕本）「切勿
逕送上級法院」。
                                書記官  蕭佩宜
中    華    民    國    98    年    10    月    22    日
附錄本案論罪科刑法條全文：
毒品危害防制條例第10條
施用第一級毒品者，處6 月以上5 年以下有期徒刑。
施用第二級毒品者，處3 年以下有期徒刑。


司法院資訊處製作；財團法人民間司法改革基金會備份。
